【裁判字號】    89,台上,3333
【裁判日期】    890614
【裁判案由】    偽造有價證券
【裁判全文】
最高法院刑事判決                              八十九年度台上字第三三三三號
    上訴人  台灣高等法院檢察署檢察官
    被  告  甲○○
右上訴人因被告偽造有價證券案件，不服台灣高等法院中華民國八十九年三月二十一
日第二審判決（八十八年度上訴字第二五○五號，起訴案號：台灣板橋地方法院檢察
署八十七年度偵字第八四四九號），提起上訴，本院判決如左：
    主  文
原判決撤銷，發回台灣高等法院。
    理  由
本件原判決以公訴意旨略以：被告甲○○分別於八十六年五月二十二日、二十三日晚
上，與綽號「柱子」男子前往台北市○○○路○段六三之一號六樓皇家尊爵俱樂部消
費，明知綽號「柱子」所交付之富邦銀行仁愛分行，發票人為中友貨櫃運輸股份有限
公司（負責人王國青）之支票二張（票號AN0000000、AN0000000）係來路不明之贓物
，竟於八十六年五月二十二日由綽號「柱子」男子偽造新台幣（下同）六萬元，票載
日期為同年七月一日後（ AN0000000），由上訴人收受後交付吳世源支付消費金額，
及於次日前往消費時，收受綽號「柱子」男子另一張支票（ AN0000000）後，偽造面
額四萬一千元後，票載日期為同年六月二十五日再交付吳世源支付消費款，嗣吳世源
轉付謝玉龍經提示，因已掛失止付且印鑑不符而退票始循線查獲，因認被告犯有刑法
第三百四十九條第一項收受贓物及刑法第二百零一條第二項行使偽造有價證券罪嫌云
云。經審理結果，被告犯罪不能證明，因而撤銷第一審判決，改判諭知被告無罪，固
非無見。
惟查：(一)、原判決採信綽號「柱子」之劉品宏所稱前揭二張支票係其自當時一同在前
開皇家尊爵俱樂部消費之林進發之皮夾取出交予被告，當時不知支票有問題云云及被
告供稱當時在該俱樂部有見到林進發云云之辯詞，認無證據認定被告知悉支票為贓物
及有偽造支票之故意，而判決被告無罪。然查系爭四萬一千元之支票，金額係被告簽
發之事實，為被告所供承，如當時林進發在場，何以不由林進發親自簽發金額或由林
進發指示被告簽發，而任由劉品宏自林進發之皮夾取出交被告簽發﹖劉品宏上述供詞
是否與常情無違而可採信，已非無研求餘地。又被告於原審八十八年八月四日及十月
八日訊問時，供稱八十六年五月二十三日劉品宏從他朋友（即指林進發）留在桌上之
皮夾內拿出支票交伊時，他的朋友已離開不在場等語，其所述與原判決認定林進發在
場之事實並不相符。究竟實情如何﹖如林進發當時不在場，劉品宏何以有權取其皮夾
內之支票交由被告簽發﹖被告何以相信劉品宏有權取該支票使用﹖凡此重要待證事項
，原審未調查釐清，遽行判決，顯有應於審判期日調查之證據未予調查之違法。(二)、
被告供稱其於前述時間二次在皇家尊爵俱樂部消費時有見到林進發云云，但被告於原
審八十八年十二月八日命其指認函送之數十位「林進發」口卡照片時，指稱係五十九
年四月十四日出生之林進發提供支票給劉品宏。惟八十八年十二月二十二日劉品宏供
稱交支票之「林進發」係五十六年十月二十五日生之人後，被告始附和其詞。苟被告
確實見過林進發，是否會指認錯誤，即非無疑。被告究竟是否見過林進發？被告之初
次指認如係錯誤，何以不足為不利被告之認定﹖原審未詳查、說明，亦有可議。上訴
意旨指摘原判決違背法令，尚非全無理由，應認有發回更審之原因。
據上論結，應依刑事訴訟法第三百九十七條、第四百零一條，判決如主文。
中      華      民      國    八十九    年      六      月     十四     日
                              最高法院刑事第九庭
                                  審判長法官  張  信  雄
                                        法官  賴  忠  星
                                        法官  張  清  埤
                                        法官  林  永  茂
                                        法官  蕭  仰  歸
      右正本證明與原本無異
                                              書  記  官
中      華      民      國    八十九    年      六      月     十九     日


司法院資訊處製作；財團法人民間司法改革基金會備份。
